【裁判字號】    90,易,529
【裁判日期】    901214
【裁判案由】    毀損等
【裁判全文】
臺灣新竹地方法院刑事判決                            九十年度易字第五二九號
    公  訴  人  臺灣新竹地方法院檢察署檢察官
    被      告  乙○○
右列被告因毀損等案件，經檢察官提起公訴（九十年度偵字第二七八九號），本院判
決如左：
    主  文
乙○○變造身份證、駕駛執照，足以生損害於公眾及他人，處有期徒刑參月。如易科
罰金，以參佰元折算壹日。
扣案之丁○○身份證、甲○○駕駛執照上所換貼之「乙○○」照片各壹張均沒收。
    事  實
一、乙○○有多次竊盜前科，最後一次係於民國八十一年八月十四日執行完畢（未構
    成累犯）。詎仍不知檢點，基於意圖為自己不法所有之概括犯意，先於九十年三
    月間（起訴書誤載為四月），在新竹市○○路○段一八四號一樓湯姆熊電子遊藝
    場男廁所內，發現甲○○之身分證、機車駕照、健保卡、殘障手冊等離本人所持
    有之物（係甲○○於八十九年十一月某日遭不詳人士於前揭遊藝場竊取後棄置於
    男廁內），為供自己遇警臨檢時提示使用，而將之侵占為己有。嗣於九十年四月
    間，復於前揭遊藝場男廁內，發現丁○○之身分證、健保卡各一張等離本人所持
    有之物（係丁○○於九十年四月二十八日遭不詳人士於前揭遊藝場竊取後棄置於
    男廁內），仍為供自己遇警臨檢時提示使用，遂基於同前不法所有之之概括犯意
    而將之侵占為己有。嗣於九十年五月一日晚上六時許，其在新竹市○○街一０三
    號三樓三０一室住處，將侵占所得之丁○○身分證、甲○○駕駛執照各換貼上自
    己之照片，以便日後申請行動電話門號及遇警臨檢時提示使用，而足以生損害於
    丁○○、甲○○及戶政機關對身份證管理、監理機關對駕駛執照管理之正確性。
    乙○○後於九十年五月二日凌晨二時許，在新竹市○○路與經國路口，發現丙○○之皮包一只（內有信用卡、機車駕照、眷保卡、提款卡等物），亦屬離本人所
    持有之物（係張世潁於九十年五月二日某時失竊），竟仍基於前揭意圖自己不法
    所有之概括犯意，而將之侵占為己有，並於當天上午十一時五十分許，打電話向
    丙○○表示其拾獲前揭皮包，並要求丙○○包紅包致意始願歸還皮包，二人遂因
    此約定於當天中午十二時十五分在新竹市○○街與仁愛街口碰面，惟丙○○事後
    為免危險已同時報警處理，乃經警於前揭時、地逮捕乙○○，並於乙○○身上起
    出右揭侵占及變造物品而查獲上情。
二、案經丁○○、丙○○訴由新竹市警察局第一分局報告臺灣新竹地方法院檢察署檢
    察官偵查起訴。
    理  由
一、訊據被告乙○○對於前揭連續侵占丁○○、甲○○、張世潁之物及變造丁○○之
    身份證、甲○○之駕駛執照等特種文書之犯罪事實，迭於警訊、檢察官訊問及本
    院審理時均坦承不諱，核與告訴人丁○○、丙○○，及被害人甲○○所指述情相
    符（見偵查卷第七至十二頁），並有告訴人、被害人所出具之贓證物品認領保管
    單三紙附卷（見偵查卷第十三至十五頁），及被告變造之丁○○身份證、甲○○
    駕駛執照各一張扣案為憑（九十年度保管字第六七七號，扣押物品清單見偵查卷
    第三十三頁），是被告自白與事實相符，堪予採信，本件事證明確，被告犯行洵
    堪認定，應依法論科。
二、按被告將自己之照片換貼於丁○○之身份證、甲○○之駕駛執照上，自足以生損
    害於丁○○、甲○○及戶政機關對身份證管理、監理機關對駕駛執照管理之正確
    性無疑，核被告乙○○三次侵占離本人所持有之物，均係犯刑法第三百三十七條
    之侵占遺失物罪，變造丁○○之身份證、甲○○之駕駛執照，係成立刑法第二百
    十二條之變造特種文書罪。被告所為數侵占遺失物犯行，時間緊接，所犯罪名相
    同，顯係出於概括之犯意為之，為連續犯，應依刑法第五十六條之規定以一罪論
    ，並加重其刑。被告自承係為了變造丁○○身份證、甲○○駕駛執照等特種文書
    而侵占遺失物，是其所犯上開二罪，有方法目的之牽連關係，應從一重之變造特
    種文書罪處斷，檢察官認應論以數罪而併罰，尚有誤解。爰審酌被告素行非佳，
    有臺灣新竹地方法院檢察署刑案資料查註紀錄表、臺灣高等法院被告全國前案
    紀錄表各一份在卷足佐，其拾獲告訴人張世潁之皮包後竟侵占為己有並要求報酬
    ，殊屬不該，檢察官具體求處有期徒刑十月，固非無據，惟被告犯後始終承認犯
    行，態度良好，且檢察官係認為被告另有毀損文書犯行而據以求刑，然此部分毀
    損文書罪並不成立（不另行諭知無罪，詳後述），是檢察官求刑過重，及被告行
    為所造成損害非鉅等一切情狀，量處如主文所示之刑，並諭知易科罰金之折算標
    準，以資懲儆。扣案丁○○身分證、甲○○駕駛執照（九十年度保管字第六七七
    號，扣押物品清單見偵查卷第三十三頁），其上所換貼之被告乙○○照片各一張
    ，均為被告所有供變造特種文書所用之物，俱依刑法第三十八條第一項第二款宣
    告沒收。
三、檢察官雖另以被告將丁○○之身份證及甲○○之駕駛執照上原有之照片割下換貼
    上自己之照片，而認被告此部分亦涉有刑法第三百五十二條第一項之毀損文書罪
    嫌云云。然查：被告變造身份證、駕照之行為即當然包含改變文書之內容，刑法
    就變造特種文書既已有特別之規定，即無再論以毀損文書罪之必要。惟檢察官認
    為此部分與前揭論罪科刑之變造特種文書罪部分有想像競合之裁判上一罪關係，
    爰不另為無罪之諭知，附此敘明。
四、據上論斷，應依刑事訴訟法第二百九十九條第一項前段，刑法第二百十二條、第
    三百三十七條、第五十五條、第四十一條第一項、第三十八條第一項第二款，罰
    金罰鍰提高標準條例第一條前段、第二項，判決如主文。
本案經檢察官李翠玲到庭執行職務。
中      華      民      國    九十      年     十二     月     十四     日
                              臺灣新竹地方法院刑事第二庭
                                      法    官  黃美盈
如不服本判決，應於判決送達後十日內向本院提出上訴狀（應附繕本），上訴於臺灣
高等法院。
右正本證明與原本無異。
                                      書 記 官  吳尚文
中      華      民      國    九十      年     十二     月     十四     日
附錄本案論罪科刑法條全文：
中華民國刑法第二百一十二條 (偽造變造特種文書罪)
偽造、變造護照、旅券、免許證、特許證及關於品行、能力服務或其他相類之證書、
介紹書，足以生損害於公眾或他人者，處一年以下有期徒刑、拘役或三百元以下罰金
。
中華民國刑法第三百三十七條 (侵占遺失物罪)
意圖為自己或第三人不法之所有，而侵占遺失物、漂流物或其他離本人所持有之物者
，處五百元以下罰金。


司法院資訊處製作；財團法人民間司法改革基金會備份。
